臺灣高雄地方法院刑事裁定　　　　　　　　　　　　　九十三年度聲判字第三八號
　　聲　請　人　甲○○
　　訴訟代理人　陳俊偉律師
　　被　　　告　乙○○　男　六.
右列聲請人因告訴被告詐欺等案件，不服臺灣高等法院高雄分院檢察署檢察長駁回再
議之處分（九十三年上聲議字第三四六號），聲請交付審判，本院裁定如左：
    主  文
聲請駁回。
    理  由
一、聲請交付審判意旨如刑事交付審判聲請暨理由狀所載。
二、按告訴人不服上級法院檢察署檢察長或檢察總長認再議為無理由而駁回之處分者
    ，得於接受處分書後十日內委任律師提出理由狀，向該管第一審法院聲請交付審
    判。法院認為交付審判之聲請不合法或無理由者，應駁回之；認為有理由者，應
    為交付審判之裁定，並將正本送達於聲請人、檢察官及被告。法院為前項裁定前
    ，得為必要之調查。刑事訴訟法第二百五十八條之一、第二百五十八條之三第二
    項、第三項分別定有明文。次按新修正刑事訴訟法第二百五十八條之一規定，告
    訴人得向法院聲請交付審判，係此次修正刑事訴訟法新增對於「檢察官不起訴或
    緩起訴裁量權」制衡之一種外部監督機制，此時，法院僅在就檢察官所為不起訴
    或緩起訴之處分是否正確加以審查，以防止檢察機關濫權，依此立法精神，法院
    僅就聲請交付審判案件之審查，所謂「得為必要之調查」，其調查證據之範圍，
    自應以偵查中曾顯現之證據為限，不可就告訴人新提出之證據再為調查，亦不可
    蒐集偵查卷，否則將與刑事訴訟法第二百六十條之再行起訴規定混淆不清（臺灣
    高等法院九十一年四月二十五日第一次刑庭庭長法律問題研究會議結論意旨參照
    ）。又法院於審查交付審判之聲請有無理由時，除認為告訴人所指摘不利被告之
    事證未經檢察機關詳為調查或審酌，或不起訴處分書所載理由違背經驗法則、論
    理法則或其他證據法則，否則，不宜率予交付審判（法院辦理刑事訴訟案件應行
    注意事項第一百十八條第一項參照）。
三、本件聲請人即告訴人甲○○係以被告乙○○涉嫌詐欺等案件，向臺灣高雄地方法
    院檢察署檢察官提出告訴，經該署檢察官偵查終結，以九十二年度偵字第二五二
    九四號為不起訴處分後，聲請人向臺灣高等法院高雄分院檢察署聲請再議，經該
    署檢察長以九十三年度上聲議字第三四六號駁回再議，聲請人於九十三年五月十
    四日收受上開處分書，並於同年五月二十五日（因提起交付審判期間之末日及翌
    日均為休息日，均不算入）即委由律師具狀向本院聲請交付審判等情，業經本院
    依職權調閱前開不起訴處分卷宗及送達證書查核無訛，且有刑事交付審判聲請暨
    理由狀上本院之收狀戳章可稽，故本件聲請交付審判於程序上自屬合法。
四、經查：
（一）聲請人於八十四年六月起至八月間，陸續給付被告共計新台幣（下同）二千三
      百十三萬七百元的投資金額，作為投資水產事業一節，為被告所不否認，且經
      聲請人指訴綦詳，足認實在。
（二）關於聲請人投資水產事業係因被告佯稱：水產事業很賺錢，保證回收，且當時
      係採購魷魚旺季，先由聲請人出錢借用南台灣水產公司名義採購，以免錯失良
      機等語。惟徵諸被告經營水產事業，且為此成立有南台灣水產公司經營此行業
      ；另於聲請人擔任董事長之百洲水產國際有限公司（下稱百洲工司）擔任總經
      理；又被告之子係南台灣水產公司派駐在阿根廷採購魷魚之工作人員，亦係百
      洲公司派駐在阿根廷之採購人員，此為聲請人指陳在卷，足見被告有經營水產
      事業，且確實有從事採購、販賣等相關經營行為，故被告向聲請人所稱之其水
      產經營情況，尚非虛妄。又但證人洪林麗櫻亦證稱：「（問：甲○○投資乙○
      ○公司一事妳是否知情？）知道。因為乙○○說他的水產事業很賺錢，而且我
      的一些朋友經營水產事業也是很賺錢，於是我鼓勵甲○○投資乙○○的水產事
      業。」等語屬實，且證人洪林麗櫻所證此節，亦據聲請人自承明確。故被告向
      聲請人所陳之其水產經營情形既非虛妄，且就聲請人是否投資則經證人洪林麗
      櫻之鼓勵，尚難認被告有何施用詐術，致聲請人陷於錯誤而投資之情事。
（三）再關於聲請人投資水產事業之細節，即是否另成立公司、以何公司名稱為之、
      是否特定投資之水產項目及方式等。聲請人固然指稱：其之投資僅係由其出資
      ，借用被告經營之南台灣水產公司名義採購魷魚販賣，並非投資被告之水產事
      業，亦非投資被告兒子在阿根廷之水產公司等語。而被告則否認關於聲請人之
      水產投資款項有如其所稱之約定。惟聲請人就其所指陳之上開約定，並未能提
      出其他證據供本院審酌，故尚難僅憑其指陳逕認其指陳為真實。是聲請人所主
      張之水產投資有約定上開特定之投資方式一節，尚難採信。
（四）又關於聲請人給付與被告之投資款作何用途部分。聲請人雖指稱：被告擅自以
      百洲公司在甘比亞做私人投資一節，固據聲請人提出之台商在甘比亞共和國之
      水產投資現況、瓶頸與前景資料為證。惟此亦為被告所否認；而觀諸上開資料
      ，係敘述台商在甘比亞共和國之水產投資現況、瓶頸與前景等，尚無以依據上
      開資料據以審認聲請人本件投資款項流向及用途；再即使被告確有在甘比亞有
      相關投資，但於無其他積極證據足認係挪用聲請人之投資款項之情形下，與核
      與聲請人投資款項流向及用途，亦屬無涉。況佐以聲請人陸續給付被告的投資
　　　金額共計二千三百十三萬七百元，被告於收到每筆投資款時，即於當日以美金
　　　轉匯至阿根廷的水產公司，作為投資該水產公司之用，業據被告供述在卷，復
　　　有證人陳彩錦證稱：被告匯款到國外，都是伊與被告一起去銀行匯款等語明確
　　　，顯見聲請人所匯與被告之投資款項，係匯款至阿根廷，與聲請人所稱之流向
  　　亦有歧異。故聲請人主張被告挪用投資款一節，實難憑信。
（五）繼聲請人陳稱：投資時間係在八十七年、八十八年間，在阿根廷公司之經營並
      未受該國九十年十二月十九日阿根廷首都暴動之影響，且所購魷魚賣至中國大
      陸未獲付款部分，僅百分之五，不至於有很大損失等語。審諸九十年十二月十
      九日阿根廷首都之大暴動，有國家圖書館政府熱門資訊之文獻等在卷可稽，事
      屬實在。衡以本件投資並未足認有如聲請人主張之有約定特定之投資方式，如
      前所述，故若以此大筆投資係長時間持續性經營，如前所述；且聲請人匯與被
      告之投資款項，確有匯款至阿根廷從事買賣之記錄，亦如前述，故於八十七年
      、八十八年間開始進行之投資，確實可能持續經營至九十年間，若謂因此在阿
      根廷從事之投資活動，受到該國九十年十二月十九日阿根廷首都暴動之影響，
      不無可能。至於投資活動虧損部分，聲請人陳稱其從事建築事業，對建築事業
      投資經驗豐等語；且前亦曾陳稱：「伊也想到過投資可能會有風險。」等語明
　　　白，故以聲請人從事商業經營多年之經驗，即使對於水產事業未必熟捻，但對
　　　於投資失利等風險自係知之甚詳。是故，聲請人明知投資、買賣、損失等諸多
　　　風險所在多有，非僅有其所指之魷魚賣至中國大陸貨款有百分之五未獲付款部
　　  分，故其徒以此筆損失質疑不應有大筆虧損等語，亦難採信。
五、縱上，本院查原不起訴處分書及駁回再議聲請處分書既已調查說明，對照偵查卷
    內現有之卷證資料，並無不合，卷內復查無其他積極證據可資證明被告係有何聲
    請人所指詐欺犯行，可認臺灣高雄地方法院檢察署檢察官及臺灣高等法院高雄分
    院檢察署檢察官分別予以不起訴處分及駁回再議之聲請，洵無不當，亦無違背經
    驗法則、論理法則、證據法則之處，告訴人聲請交付審判所主張之事實及理由，
    並無法使本院達到「足認被告有犯罪嫌疑」檢察官應提起公訴之情形。揆諸首揭
    條文及說明，本件聲請人交付審判之聲請為無理由，應予駁回。
六、依刑事訴訟法第二百五十八條之三第二項前段，裁定如主文。
中　　　華　　　民　　　國　　九十四　　年　　　一　　　月　　三十一　　日
                                  臺灣高雄地方法院刑事第十四庭
                                  　　審判長法官  陳銘珠
                                      法　　　官  林瑋桓
                                      法　　　官  洪乙心
右正本證明與原本無異。
不得抗告。
                                      法院書記官  黃進遠
中　　　華　　　民　　　國　　九十四　　年　　　一　　　月　　三十一　　日
